【裁判字號】    89,自,351
【裁判日期】    890927
【裁判案由】    詐欺
【裁判全文】
臺灣臺南地方法院刑事裁定                          八十九年度自字第三五一號
    自  訴  人  丙○○
    被      告  乙○○
右列被告因詐欺案件，經自訴人提起自訴，本院裁定如左：
    主  文
自訴駁回。
    理  由
一、自訴意旨略稱：被告與自訴人係朋友關係，因被告前來自訴人住處表明經濟週轉
    困難，要求借貸現金以應其經營模板生意之急，自訴人慨然允諾後，被告並簽發
    每張面額一萬元之本票共十八張交付予自訴人以為憑據，並言明自民國（下同）
    八十八年九月起按月償還一萬元。然自訴人疏未注意陷於錯誤而收受其本票後，
    被告即未依約清償，因認被告涉有刑法第三百三十九條第一項之詐欺取財罪嫌云
    云。
二、按法院或受命推事（法官）於甲○○○第一次審判期日前訊問及調查結果，如認
    為案件有刑事訴訟法第二百五十二條至第二百五十四條之情形者，得以裁定駁回
    其自訴，同法第三百二十六條第三項定有明文。
三、次按刑法第三百三十九條第一項詐欺罪之成立，以行為人意圖為自己或第三人不
    法所有，施詐術使人將本人或第三人之物交付為要件。所謂以詐術使人交付，必
    須被詐欺人因其詐術而陷於錯誤，若其所用之方法，不能認為詐術，亦不致使人
    陷於錯誤，即不構成該罪（參最高法院四十六年台上字第二六○號判例意旨）。
    又金錢借貸關係乃以當事人間之信用為基礎之契約，依一般社會經驗，在交易之
    初，恆可預見債務人事後不為給付或遲延給付之風險，倘債務人對於風險之評估
    ，未以詐術使人陷於錯誤，縱使債務人屆期出於惡意而不依債之本旨履行，苟無
    積極證據足認其在借款之初即有藉此詐財之本意，尚難僅因事後違反債信之情事
    ，推定其必然自始蓄意行騙，自不待言。查自訴人認被告涉有右揭犯行，無非以
    被告開立之十八張本票影本為其主要論據；訊據被告乙○○固不否認上開本票均
    為伊所開立，惟堅決否認右揭犯行，辯稱：伊確於八十四年間向自訴人借貸二十
    八萬元，之後陸續還他二萬元，後來也開本票按月清償，還了幾期後，伊又因經
    濟困難還不出錢，所以迄今大約還有十七、八萬元尚未清償，但伊無詐騙借款等
    語。
四、經查，自訴人於本院審理時陳稱：「：：因為在民國八十四年間被告告訴我說他
    接壹份建築工地的工作，他是做板模的，因為經濟困難沒有錢付給工人，所以想
    要跟我借錢來零用，他開二十八萬元的支票給我，用該支票來借款，一年多後該
    支票跳票，但被告在這期間只還兩萬元，我就到他家去催討，他就開二十五張的
    本票每張面額都是一萬元的票，他說每月要還一萬元，如果他拿現金來還我就拿
    壹張本票還給他，但是他事後都沒有依約清償，經常好幾個月才還一萬元，目前
    我手上還有十八張本票其他已經還給他了：：」等語（見本院八十九年九月十九
    日訊問筆錄），由是觀之，被告於借貸之初，已清楚表明其經濟困難而欲借錢週
    轉等情，則自訴人對其償還能力及其債務不履行之風險應已有相當之預見，且被
    告於開票後，亦已償還部份借款，設若被告有意詐騙借款，又何須事後為部份清
    償？準此，顯見被告向自訴人借款之際，並未隱瞞經濟情況或施用任何詐術，而
    使自訴人陷於錯誤之情形，應無疑義。此外，復查無其他積極證據足證被告於借
    貸之初，即有自始不法所有之意圖存在，自不得僅因被告有事後債務不履行之客
    觀結果，逕推測被告於交易之初即存有詐欺取財之主觀犯意。足見本件純屬民事
    糾葛，應認被告罪嫌不足，依照首揭說明，本件自訴應予駁回。
據上論斷，應依刑事訴訟法第三百二十六條第三項、第二百五十二條第十款，裁定如
主文。
中      華      民      國    八十九    年      九      月    二十七    日
                              臺灣臺南地方法院刑事第二庭
                                  法  官  林彥君
右正本證明與原本無異
如不服本裁定應於送達後五日內向本院提出抗告狀
                                  書記官  陳瑞鈴
中      華      民      國    八十九    年      九      月    二十七    日


司法院資訊處製作；財團法人民間司法改革基金會備份。
